臺灣高等法院刑事判決
110年度上訴字第2923號
上  訴  人  
即  被  告  彭成翔



選任辯護人  林楊鎰律師

上列上訴人因毒品危害防制條例案件，不服臺灣桃園地方法院11
0年度訴字第58號，中華民國110年6月3日第一審判決（起訴案號
：臺灣桃園地方檢察署109年度少連偵字第339號），提起上訴，
本院判決如下：
    主  文
原判決撤銷。
甲○○共同犯販賣第二級毒品而混合二種以上之毒品未遂罪，處
有期徒刑貳年捌月。
扣案如附表編號2所示之物，均沒收銷燬。
扣案如附表編號1、3至7所示之物，均沒收。
    事  實
甲○○前欲販賣毒品咖啡包以賺取差價，遂與真實姓名年籍不詳綽
號「阿龍」之成年人，共同意圖營利，而形成販賣第二級、第三
級毒品之犯意聯絡。甲○○先於民國109 年7 月初某日，以新臺幣
(下同)3000元之代價，在桃園市中壢區「世紀廣場」某夜店內，
向「阿龍」取得如附表編號1至6所示，含有第二級毒品甲基安非
他命、第三級毒品4-甲基甲基卡西酮、4-甲基-N,N-二甲基卡西
酮成分之毒品咖啡包(其中編號2部分混合甲基安非他命、4-甲基
甲基卡西酮成分)13包。嗣「阿龍」於109 年8 月21日下午4 時3
4分許，透過通訊軟體「Wechat」，以暱稱「等一支菸咖啡館24H
 」傳送「5000/3000/2000/1000 ，多種優質飲品無感包退包換
，保持三種以上不間斷，進口咖啡熱飲，熱熱喝快快好，熱銷排
行No .1 ，新品潮～有感D2」等隱含有販售毒品涵義之訊息予多
數人，為新北市政府警察局新莊分局員警何柏林執行網路巡邏勤
務時察覺有異，而佯裝毒品買家，於同日晚間8 時45分許，以通
訊軟體「Wechat」與「阿龍」聯繫，先議定以3500元之價格交易
毒品咖啡包10包，並約在桃園市○○區○○路00號前進行交易，甲○○
則經「阿龍」以如附表編號7所示之手機通知，於同日晚間10時5
0分許前往上址，並與何柏林改議以4500元之價格交易如附表所
示之毒品咖啡包13包，旋遭員警逮捕而未遂。
    理  由
一、犯罪事實之認定：
　㈠上訴人即被告甲○○(下稱被告)對於其因欲賺取差價，而與「
    阿龍」共同以上開方式，於上開時、地，與喬裝員警交易毒
    品咖啡包，而為警方於現場查獲如附表編號1至6所示、含有
    上開毒品成分之毒品咖啡包13包，及用以與「阿龍」聯絡交
    易事宜之如附表編號7所示之手機等情，於偵、審中，均已
    坦承不諱，並有卷內員警職務報告、搜索、扣押筆錄及扣押
    物品目錄表、毒品販賣案現場譯文、現場及扣押物照片、通
    訊軟體「WECHAT」對話紀錄、「WECHAT」對話譯文、現場交
    易譯文可稽，又扣案如附表編號1至6所示之毒品咖啡包，經
    臺北榮民總醫院鑑驗結果，確分呈上開毒品成分，詳如上開
    附表備註欄所示，是此部分事實，首堪認定。
　　至於起訴書就本件毒品咖啡包未記載含有4-甲基-N,N-二甲
    基卡西酮此成分，則有疏漏，卷內臺北榮民總醫院109年9月
    7日北榮毒鑑字第C0000000號毒品成分鑑定書副本(一)至(三
    )(修正毒品分級)之備註欄(見本院卷第187至189頁)，已說
    明該鑑驗所得成分，係於108年11月15日新增列管之第三級
    毒品，應予補充。
　㈡又被告就本件交易之毒品咖啡包價金及數量，於本院審理中
    ，雖稱其原欲以3500元交易10包毒品咖啡包，而於喬裝員警
    到場後，亦僅再談妥以4000元交易12包毒品咖啡包云云(見
    本院卷第84頁)。但查被告對此，於警詢中稱係4000元、13
    包(見偵卷第27頁)，於偵訊中稱係4000元、12包(見偵卷第1
    57頁)，本不一致；嗣經起訴，起訴書記載係4000元、13包(
    見本院卷第11頁)，原審為此詢問，被告即回答係4500元、1
    3包(見原審卷第72頁)，如此，應以被告於原審訊問時所確
    認者為可採，是本件毒品咖啡包交易之價金、數量，應係45
    00元、13包者，亦堪認定。
　　另卷內現場交易譯文(見偵卷第93至94頁)，雖顯示密錄器所
    錄到之談話內容係4000元、12包，但該密錄器後為員警誤按
    ，導致未能繼續錄音，此見該譯文最末之員警備註即知，則
    被告上開於原審審理中所為回答，當係因錄音中斷，才未經
    錄得，此部分譯文之出入，仍不影響本院上開認定。
　　至於起訴書就本件交易毒品咖啡包之價金及數量上記載，則
    屬有誤，應予更正。
　㈢再被告對於本件交易之毒品咖啡包中，有經混合不同種類毒
    品，如附表編號2所示，雖於本院審理中稱只知道是第二級
    毒品、類似安非他命云云(見本院卷第84頁)。但查毒品咖啡
    包本係摻雜毒品粉末之咖啡加工產品，且多標榜新奇、刺激
    效果，上開「阿龍」發送之販售毒品訊息，即係「多種」「
    優質飲品」，甚且「保持三種以上」，有如上述，凡從事毒
    品咖啡包之交易者，對於內容物將混合不同種類毒品，絕難
    諉為不知，是被告有販賣混合不同毒品種類咖啡包之故意者
    ，當堪認定。
　㈣今被告既係以3000元之價格，向「阿龍」取得如附表編號1至
    6所示之毒品咖啡包13包，嗣又議定以4500元之代價出售予
    喬裝員警，有如上述，是被告有從中牟利而具有營利之意圖
    者，同堪認定。
　㈤綜上所述，被告上開犯行，事證明確，應依法論科。
二、論罪法律之適用：
  ㈠核被告就販賣如附表編號2 所示之毒品咖啡包部分所為，係
    犯毒品危害防制條例第9 條第3 項、第4 條第6 項、第2 項
    之販賣第二級毒品而混合二種以上之毒品未遂罪；又核被告
    就販賣如附表編號1、3至6 所示之毒品咖啡包部分所為，係
    犯毒品危害防制條例第4 條第6 項、第3 項販賣第三級毒品
    未遂罪。
　　至於起訴書就被告販賣如附表編號1、4至6所示之毒品咖啡
    包部分，漏未請求論罪；而關於被告販賣如附表編號2所示
    之毒品咖啡包部分，則經檢察官以補充理由書補論起訴書所
    無之毒品危害防制條例第9 條第3 項罪名，並一併更正起訴
    書就被告上開販賣毒品咖啡包所不當論及之藥事法第83條第
    4 項、第1 項之轉讓禁藥及偽藥未遂罪，均有未洽，應予敘
    明。
　㈡被告上開意圖販賣而持有第二級毒品之低度行為，應為其販
    賣第二級毒品而混合二種以上之毒品未遂之高度行為所吸收
    ，均不另論罪(本件並無證據證明被告所持有之上開第三級
    毒品，純質淨重已達5公克以上)。又被告係以一販賣行為，
    犯上開2 罪，為想像競合犯，應依刑法第55條之規定，從一
    重販賣第二級毒品而混合二種以上之毒品未遂罪處斷。
　㈢被告與綽號「阿龍」就上開犯行，有犯意聯絡及行為分擔，
    為共同正犯。
三、刑罰加重、減輕之事由：
　㈠被告販賣第二級毒品而混合二種以上之毒品，應依毒品危害
    防制條例第9 條第3 項之規定，加重無期徒刑以外之刑；又
　　被告已著手於販賣毒品，惟因遭喬裝員警查獲而未遂，爰依
    刑法第25條第2 項之規定，按既遂犯之刑度減輕之。
　㈡按毒品危害防制條例第17條第2 項規定，犯第4 條至第8 條
    之罪於偵查及歷次審判中均自白者，減輕其刑。本件被告對
    於主觀上有營利意圖，及客觀上係價售毒品與喬裝買家員警
    之行為，於偵、審中均已坦承，有如上述，自屬已自白毒品
    危害防制條例第4條之販賣毒品罪。而被告本件雖係論以毒
    品危害防制條例第9 條第3 項、第4 條第6 項、第2 項之販
    賣第二級毒品而混合二種以上之毒品未遂罪，並仍稱不知本
    件咖啡包有混合不同種類毒品情形，均如上述。但毒品危害
    防制條例第9條第3項，既規定係「犯前五條之罪而混合二種
    以上之毒品者」，體例上仍以販賣毒品等罪為其基本構成要
    件行為，參照毒品危害防制條例第17條第2項之文義解釋，
    行為人只需就販賣毒品罪此基本構成要件行為自白犯罪，即
    合於減輕其刑之要件，是本件被告仍有毒品危害防制條例第
    17條第2 項規定之適用。
　㈢被告有上開刑之加重、減輕事由，應依法加減之。
　㈣至於被告雖稱其於警詢中即承認犯罪，本件又係遭到誘捕偵
    查，審酌上開情節，及被告無其他毒品前科等，應得適用刑
    法第59條酌減其刑之規定云云(本院卷第84頁)。但查：
　　犯罪之情狀顯可憫恕，認科以最低度刑仍嫌過重者，固得依
    據刑法第59條規定酌量減輕其刑。然條文所謂犯罪情狀，必
    須有特殊之環境及原因，在客觀上顯然足以引起一般同情，
    認為縱予宣告法定最低刑度猶嫌過重者，始足當之；又所謂
    犯罪情狀顯可憫恕，係指裁判者審酌刑法第57條各款所列事
    項，以行為人之責任為基礎之一切情狀，予以全盤考量後，
    認其程度已達顯可憫恕之程度，方有其適用。而法條所謂最
    低度刑，在遇有其他法定減輕其刑之事由者，則是指適用該
    法定減輕其刑事由後之最低刑度而言。
　　本件被告所犯上開販賣毒品未遂罪，已依毒品危害防制條例
    第17條第2 項偵審自白、及未遂依法減輕，而被告上訴意旨
    所指事由，諸如無毒品前科、或犯後坦承犯行，甚至本件係
    遭員警「釣魚」所查獲等，均不足以釋明有何特殊原因不得
    不販賣毒品，致在客觀上顯然足以引起一般同情，而應再受
    酌減優惠可言，自無刑法第59條規定之適用。
四、撤銷原判決之理由：
　　原判決予以論科，固非無見。惟依證據調查之結果，本件毒
    品咖啡包所含有之4-甲基-N,N-二甲基卡西酮成分，係屬第
    三級毒品，已如上述，原審不察，除致事實記載疏漏，亦致
    論罪未及被告販賣如附表編號1、4至6所示毒品咖啡包之犯
    行，是被告上訴主張其非欲以4500元販賣13包毒品咖啡包，
    又不知查獲之毒品咖啡包遭混合不同種毒品，及本件應可適
    用刑法第59條規定酌減其刑，甚至宣告緩刑云云，雖無理由
    ，但原判決既有上開可議之處，仍屬無可維持，應予撤銷改
    判。
　五、科刑、沒收之審酌：
  ㈠爰審酌被告本件販賣毒品咖啡包對社會治安造成之不利影響
    ，並考量被告犯後坦承之態度，及所販賣毒品咖啡包之數量
    非鉅，復未流入市面，再兼衡被告自陳之國中畢業、擔任科
    技廠技術員、離婚育有1 子等一切情狀，量處如主文第2項
    所示之刑(且依法不得再宣告緩刑)。
　㈡扣案如附表編號2 所示之毒品咖啡包，應依毒品危害防制條
    例第18條第1 項前段規定沒收銷燬；編號1、3至6所示之毒
    品咖啡包，應依刑法第38條第1 項之規定沒收之。扣案如附
    表編號7 所示之手機，應依毒品危害防制條例第19條第1 項
    規定沒收。
據上論斷，應依刑事訴訟法第369條第1項前段、第364條、第299
條第1項前段，判決如主文。
本案經檢察官王碩志、孫瑋彤提起公訴，檢察官丁俊成到庭執行
職務。　　
中　　華　　民　　國　　111 　年　　4 　　月　　26　　日
                  刑事第十一庭  審判長法　官  張江澤
                                      法　官  郭惠玲
                                      法　官  梁志偉
以上正本證明與原本無異。
如不服本判決，應於收受送達後20日內向本院提出上訴書狀，其
未敘述上訴之理由者並得於提起上訴後20日內向本院補提理由書
（均須按他造當事人之人數附繕本）「切勿逕送上級法院」。
                                      書記官  林明慧
中　　華　　民　　國　　111 　年　　4 　　月　　27　　日
附錄本案論罪科刑法條全文：
毒品危害防制條例第4條
製造、運輸、販賣第一級毒品者，處死刑或無期徒刑；處無期徒
刑者，得併科新臺幣3千萬元以下罰金。
製造、運輸、販賣第二級毒品者，處無期徒刑或10年以上有期徒
刑，得併科新臺幣1千5百萬元以下罰金。
製造、運輸、販賣第三級毒品者，處7年以上有期徒刑，得併科
新臺幣1千萬元以下罰金。
製造、運輸、販賣第四級毒品者，處5年以上12年以下有期徒刑
，得併科新臺幣5百萬元以下罰金。
製造、運輸、販賣專供製造或施用毒品之器具者，處1年以上7年
以下有期徒刑，得併科新臺幣1百50萬元以下罰金。
前五項之未遂犯罰之。
毒品危害防制條例第9條
成年人對未成年人販賣毒品或犯前三條之罪者，依各該條項規定
加重其刑至二分之一。
明知為懷胎婦女而對之販賣毒品或犯前三條之罪者，亦同。
犯前五條之罪而混合二種以上之毒品者，適用其中最高級別毒品
之法定刑，並加重其刑至二分之一。
附表：
編號 扣案物外觀 數量/成分 備註  1 毒品咖啡包（水蜜桃圖案，PEACHTEA字樣，紅色包裝袋內含米白色粉末） 數量1包（驗前毛重5.5082公克，驗前淨重4.1151公克，因鑑驗取用0.7724公克），送鑑定檢出第三級毒品4-甲基-N,N-二甲基卡西酮（於108年11月15日新增列管）成分。 1.扣押物品清單（見原審卷第9頁）。 2.臺北榮民總醫院109年9月7日北榮毒鑑字第C0000000號毒品成分鑑定書（見偵卷第195至197頁）。 3.臺北榮民總醫院109年9月7日北榮毒鑑字第C0000000號毒品成分鑑定書副本(一)至(三)(修正毒品分級)(見本院卷第187至189頁)。  2 毒品咖啡包（高音符號背景藍色水浪，紅色煙霧圖案，黑色包裝袋內含黃色粉末） 數量5包（驗前總毛重35.3289公克，驗前總淨重約29.5360公克，因鑑驗取用0.2847公克），送鑑定檢出第二級毒品甲基安非他命、第三級毒品4-甲基甲基卡西酮成分。 1.扣押物品清單（見原審卷第9頁）。 2.臺北榮民總醫院109年9月7日北榮毒鑑字第C0000000號毒品成分鑑定書（見偵卷第195至197頁）。   3 毒品咖啡包（彩虹獨角獸嘔吐彩虹圖案，UNICORN字樣，黑色包裝袋內含紫色粉末夾雜淡黃色顆粒） 數量4包（驗前總毛重29.26公克，驗前總淨重24.1778公克，因鑑驗取用0.2865公克），送鑑定檢出第三級毒品4-甲基甲基卡西酮成分。 1.扣押物品清單（見原審卷第9頁）。 2.臺北榮民總醫院109年9月7日北榮毒鑑字第C0000000號毒品成分鑑定書（見偵卷第195至197頁）。   4 毒品咖啡包（DESQUARHD2字樣紅色包裝袋） 數量1包（驗前毛重9.4386公克，驗前淨重8.2765公克，因鑑驗取用0.8009公克），送鑑定檢出第三級毒品4-甲基-N,N-二甲基卡西酮（於108年11月15日新增列管）成分。 1.扣押物品清單（見原審卷第9頁）。 2.臺北榮民總醫院109年9月7日北榮毒鑑字第C0000000號毒品成分鑑定書（見偵卷第195至197頁）。 3.臺北榮民總醫院109年9月7日北榮毒鑑字第C0000000號毒品成分鑑定書副本(一)至(三)(修正毒品分級)(見本院卷第187至189頁)。  5 毒品咖啡包（DESQUARHD2字樣紅色包裝袋，內含粉紅色夾雜米黃色粉末） 數量1包（驗前毛重6.0500公克，驗前淨重5.3456公克，因鑑驗取用0.7907公克），送鑑定檢出第三級毒品4-甲基-N,N-二甲基卡西酮（於108年11月15新增列管）成分。 1.扣押物品清單（見原審卷第9頁）。 2.臺北榮民總醫院109年9月7日北榮毒鑑字第C0000000號毒品成分鑑定書（見偵卷第195至197頁）。 3.臺北榮民總醫院109年9月7日北榮毒鑑字第C0000000號毒品成分鑑定書副本(一)至(三)(修正毒品分級)(見本院卷第187至189頁)。   6 毒品咖啡包（DESQUARHD2字樣紅色包裝袋，內含紫色塊狀物及米白色粉末） 數量1 包（驗前毛重5.2004公克，驗前淨重4.5010公克，因鑑驗取用0.7752公克），送鑑定檢出第三級毒品4-甲基-N ,N-二甲基卡西酮（於108年11月15日新增列管）成分。 1.扣押物品清單（見原審卷第9頁）。 2.臺北榮民總醫院109年9月7日北榮毒鑑字第C0000000號毒品成分鑑定書（見偵卷第195至197頁）。 3.臺北榮民總醫院109年9月7日北榮毒鑑字第C0000000號毒品成分鑑定書副本(一)至(三)(修正毒品分級)(見本院卷第187至189頁)。  7 行動電話 行動電話1 支（含門號0000000000號SIM 卡1 張）。 1.扣押物品清單（見原審卷第9頁）。 2.被告所有供聯繫毒品交易使用（見原審卷第97頁）。